Inventaris van archiefbescheiden van het Kadaster: registratie van beschikkingen van het Nederlandse Beheersinstituut, (1921) 1940-1959 (1979)
Nationaal Archief, Den Haag
Kadaster: registratie van beschikkingen van het Nederlandse Beheersinstituut
Kadaster / beschikkingen NBI
1921-1979
merendeel 1940-1959
F38
1.50 meter; 59 inventarisnummers.
Normale geschreven, getypte en gedrukte documenten, geen bijzondere handschriften.
Nationaal Archief, Den Haag
kantoor van de ontvanger der registratie en domeinen te Alkmaar
Kantoor van de hypotheken, het kadaster en de scheepsbewijzen te Assen
Kantoor van de hypotheken, het kadaster en de scheepsbewijzen te Breda
Kantoor van de hypotheken, het kadaster en de scheepsbewijzen te 's-Gravenhage
Kantoor van de hypotheken, het kadaster en de scheepsbewijzen te Leiden
Kantoor van de hypotheken, het kadaster en de scheepsbewijzen te Leeuwarden
Kantoor van de hypotheken, het kadaster en de scheepsbewijzen te Roermond
Kantoor van de hypotheken, het kadaster en de scheepsbewijzen te Rotterdam
Kantoor van de hypotheken, het kadaster en de scheepsbewijzen te Sneek
Kantoor van de hypotheken, het kadaster en de scheepsbewijzen te Utrecht
Kantoor van de hypotheken, het kadaster en de scheepsbewijzen te Winschoten
Het archief bevat beschikkingen van het Nederlandse Beheersinstituut (NBI), die zijn toegestuurd aan de verschillende kantoren van de Bewaarders van Hypotheken, het Kadaster en Scheepsbewijzen om te worden ingeschreven in de betreffende registers. De beschikkingen met bijbehorende documenten hebben betrekking op onteigening en beheer van onroerende goederen in Nederland tijdens de Duitse bezetting en naoorlogs rechtsherstel.
Archiefvorming
Geschiedenis van het archiefbeheer
De verwerving van het archief
Het archief is krachtens bepalingen van de Archiefwet overgebracht.
Aanwijzingen voor de gebruiker
Openbaarheidsbeperkingen
Volledig openbaar.
Materiële beperkingen
Aanvraaginstructie
Openbare archiefstukken kunnen online worden aangevraagd en gereserveerd. U kunt dit ook via de terminals in de studiezaal van het Nationaal Archief doen. Om te kunnen reserveren dient u de volgende stappen te volgen:
U maakt een profiel aan op www.gahetna.nl, en logt vervolgens in
Via de archiefinventaris (alleen de beschrijvingen met rode nummers) selecteert u het gewenste archiefstuk door op de knop 'Reserveren' te klikken
In het volgende scherm geeft u aan op welke dag u het archiefstuk wilt inzien
Indien u zich bevindt in de studiezaal en een tafelnummer heeft ontvangen kunt u dit nummer vermelden. Als u geen tafelnummer heeft kunt u tafelnummer 777 laten staan
Vervolgens bevestigt u uw reservering door deze te versturen.
Verwant materiaal
Beschikbaarheid van kopieën
Verwante archieven
Toegang 2.09.16, Nederlandse Beheersinstituut, Beheersdossiers 1945-1967
Toegang 2.09.49, Nederlandse Beheersinstituut, Hoofdkantoor 1945-1967
Toegang 2.09.48.02, Raad voor het Rechtstherstel, Afdeling Rechtspraak 1945-1967
Publicaties
Aalders, Gerard H., Berooid: de beroofde Joden en het Nederlandse restitutiebeleid sinds 1945 (Amsterdam, 2001)
Slot, Eric, "Crimineel vastgoed circuit verdiende grof geld aan Jodenvervolging”, in: Historisch Nieuwsblad, vol.17 (2008), afl. 9, p. 36-45
Veraart, Wouter en Laurens Winkel, The post-war restitution of property rights in Europe: comparative perspectives, (Amsterdam, 2011)
Zie ook: Wegwijzer Archieven Tweede Wereldoorlog
Beschrijving van de series en archiefbestanddelen
- Alkmaar, 1.
  - Register van ingekomen en uitgaande brieven van het kantoor Alkmaar van de Dienst der Belastingen, Administratie der Registratie en Domeinen met een index op zaken en persoonsnamen., 1942-1956; 1; 1 band
- Assen, 2.
  - Verzoeken van de Niederländische Grundstücksverwaltung (NGV) om inschrijving in de registers van het kadaster van onder beheer gestelde joodse percelen., 1942; 2-3; 2 omslagen
    - Volgnummers 2-163, 2
    - Volgnummers 164-398, 3
  - Verzoeken van de Niederländische Grundstücksverwaltung (NGV) om inschrijving in de registers van het kadaster van onder beheer gestelde joodse percelen, met enkele stukken over opheffing van beheren en verkoop door de NGV., 1943-1944; 4-8; 5 omslagen
    - Volgnummers 117-296, 4
    - Volgnummers 298-412, 5
    - Volgnummers 417-555, 6
    - Volgnummers 557-697, 7
    - Volgnummers 698-853, 8
- Breda, 3.
  - Verzoeken van de Niederländische Grundstücksverwaltung (NGV) om inschrijving in de registers van het kadaster van onder beheer gestelde joods onroerend goed, met bijbehorende lijst., 1942-1944; 9; 1 omslag
    De stukken zijn genummerd 872-1074
- 's-Gravenhage, 4.
  - Correspondentie betreffende vordering van gronden en percelen door de staat op basis van het Algemeen Vorderingsbesluit 1940., 1942-1947, 1951; 10; 1 pak
    De stukken zijn genummerd 3/138 t/m 3/4001 (met hiaten)
  - Verzoeken van de Niederländische Grundstücksverwaltung (NGV) om inschrijving in de registers van het kadaster van onder beheer gestelde joodse percelen of verkoop daarvan aan niet-joden, met af en toe aantekening op de stukken van naoorlogs rechtsherstel., 1941-1943; 11-16; 6 pakken
    - Volgnummers 1-211a, 11
    - Volgnummers 213-340, 12
    - Volgnummers 341-500, 13
    - Volgnummers 501-709, 14
    - Volgnummers 710-845a, 15
    - Volgnummers 846-1000, 16
  - Stukken betreffende bewindvoering over vijandelijk vermogen tijdens de oorlogsjaren en verzoeken van door de Duitse autoriteiten aangestelde beheerders om gegevens inzake het beheer vast te leggen in de registers van het kadaster., 1941-1945; 17-18; 1 pak en 1 omslag
    - Volgnummers 1-96 met een namenlijst van 124 beheerders, 17
    - Volgnummers 97-124, 18
  - Verzoeken van de Niederländische Grundstücksverwaltung (NGV) om inschrijving in de registers van het kadaster van onder beheer gestelde joodse percelen, met enkele aantekeningen op de stukken van naoorlogs rechtsherstel., 1942-1944; 19-28; 10 pakken
    - Volgnummers 1001-1135, 19
    - Volgnummers 1136-1236a, 20
    - Volgnummers 1237-1331a, 21
    - Volgnummers 1332-1500, 22
    - Volgnummers 1501-1618a, 23
    - Volgnummers 1619-1763, 24
    - Volgnummers 1764-2000, 25
    - Volgnummers 2001-2246a, 26
    - Volgnummers 2247-2441, 27
    - Volgnummers 2442-2623, 28
  - Stukken betreffende verzoeken van het Nederlandse Beheersinstituut om aantekeningen over beheer van percelen door Niederländische Grundstücksverwaltung (NGV) door te halen in de registers van het kadaster en aan te tekenen dat het beheer weer is overgedragen aan de oorspronkelijke rechthebbende(n)., 1945-1952; 29; 1 pak
    Genummerd 1-125, met een lijst van percelen waarover een beheerder is aangesteld.
  - Stukken betreffende de benoeming van beheerders van vijandelijk vermogen na de oorlog, opheffing van het beheer en registratie van het beheer in het kadaster., 1945-1951; 30-31; 2 pakken
    - Volgnummers 101-225a, 30
    - Volgnummers 226-300, 31
  - Correspondentie over rechtsherstelaanvragen, toezending formulieren voor rechtsherstel van onroerende goederen en kennisgeving van geschillen voor de Raad van het Rechtsherstel., 1946, 1957, 1959; 32; 1 omslag
- Leiden, 5.
  - Verzoeken van het Nederlandse Beheersinstituut om besluiten tot opheffing van het beheer van vijandelijk vermogen in te schrijven in de registers van het kadaster, met retroacta 1921-1945 en documenten betreffende nadere afhandeling., 1945-1979; 33-41; 3 pakken en 6 omslagen
    - Volgnummers 2-111, 33
    - Volgnummers 112-179, 34
    - Volgnummers 180-300, 35
    - Volgnummers 301-358, 36
    - Volgnummers 359-385a, 37
    - Volgnummers 386-413, 38
    - Volgnummers 414-468a, 39
    - Volgnummers 469-517, 40
    - Volgnummers 518-550, 41
- Leeuwarden, 6.
  - Stukken betreffende de benoeming van beheerders van vijandelijk vermogen na de oorlog, opheffing van het beheer en registratie daarvan in het kadaster., 1945-1949; 42-43; 2 pakken
    - Volgnummers 1-162, 42
    - Volgnummers 163-301, 43
  - “Kanteekeningen ingevolge het Besluit Vijandelijk Vermogen (Staatsblad nr. E 133)”, drie schriftjes met aantekeningen over gevoerde beheren., 1945 juni 19 - 1947 augustus 6; 44; 1 omslag
  - Formulieren met aangifte bij de Raad voor het Rechtsherstel van eigendomsovergangen en hypotheken tijdens de oorlogsjaren., 1946; 45; 1 pak
    De aangifteformulieren, genummerd (met hiaten) 1701-16826 en deels ongenummerd, zijn kopieën van de stukken in de geschillendossiers van de Raad voor het Rechtsherstel, afdeling Onroerende Goederen.
- Roermond, 7.
  - Correspondentie over het ten gunste van het Duitse Rijk in beheer nemen van roerende en onroerende goederen van kloosters en verzoeken van de Niederländische Grundstücksverwaltung (NGV) om inschrijving in de registers van het kadaster van onder beheer gestelde joodse bedrijven en percelen., 1941-1944; 46; 1 omslag
    De stukken zijn genummerd 1102-1247
- Rotterdam, 8.
  - Stukken betreffende de benoeming van beheerders van vijandelijk vermogen, opheffing van het beheer en registratie daarvan in het kadaster., 1945-1972; 47-49; 3 pakken
    - Volgnummers 1-515, 47
    - Volgnummers 516-765, 48
    - Volgnummers 766-993, 49
- Sneek, 9.
  - Stukken betreffende de benoeming van beheerders van vijandelijk vermogen, opheffing van het beheer en registratie daarvan in het kadaster., 1945-1958; 50; 1 omslag
    Volgnummers 1-64
  - Ingekomen beschikkingen op verzoeken om gedeeltes van de landgoederen Harich (gemeente Gaasterland) en Huis ter Heide (gemeente Langweer) aan te merken als een landgoed als bedoeld in artikel 1 van de Natuurschoonwet 1928., 1949-1958; 51; 1 omslag
- Utrecht, 10.
  - Stukken betreffende de benoeming van beheerders van vijandelijk vermogen, opheffing van het beheer en registratie daarvan in het kadaster., 1945-1947; 52-53; 2 pakken
    - Volgnummers 1-184, 52
    - Volgnummers 185-400, 53
- Winschoten, 11.
  - Verzoeken van de Niederländische Grundstücksverwaltung (NGV) om inschrijving in de registers van het kadaster van onder beheer gestelde joodse percelen of verkoop daarvan aan niet-joden, met enkele stukken over liquidatie van joodse bedrijven, onteigening van niet-joods onroerend goed en aanstelling van beheerders van vijandelijk vermogen na de oorlogsjaren., 1941-1946; 54-58; 5 omslagen
    Volgnummers staan aan de achterzijde van de stukken
    - Volgnummers 226-350, 54
    - Volgnummers 352-462, 55
    - Volgnummers 463-661, 56
    - Volgnummers 662-755, 57
    - Volgnummers 756-838, 58
  - Formulieren met aangifte bij de Raad voor het Rechtsherstel van eigendomsovergangen en hypotheken tijdens de oorlogsjaren, met correspondentie over het beheer van vijandelijk vermogen na de oorlog., 1945-1952; 59; 1 omslag
    De aangifteformulieren zijn kopieën van de stukken in de geschillendossiers van de Raad voor het Rechtsherstel, afdeling Onroerende Goederen.